臺灣桃園地方法院小額民事判決　　　　110年度桃小字第787號
原　　　告　林璧英　
被　　　告　韋承綱　
上列當事人間返還承攬報酬事件，本院於民國110 年9 月9 日言
詞辯論終結，判決如下：
    主    文
被告應給付原告新臺幣100,000 元，及自民國108 年11月8 日起
至清償日止，按年息5 ％計算之利息。
訴訟費用新臺幣1,000元由被告負擔。
本判決得假執行。
    事實及理由
一、原告主張：原告於民國108 年10月間，承攬客戶位於桃園市
    大溪區之房屋裝修工程，並於同年將景觀窗、氣密窗等工程
    （下稱大溪窗戶工程）轉予被告施作，但因兩造熟識故未訂
    立書面契約，原告並於108 年11月8 日預付工程款新臺幣（
    下同）100,000 元予被告。然被告於收受預付工程款後，先
    是載運不符約定品項之鋁窗至工地，而原告再於109 年6 月
    至9 月間不斷催促被告盡快施工，但被告均置之不理，雖原
    告說服客戶接受該品項規格之鋁窗，然被告並未載運全部之
    鋁窗材料至工地，故後來客戶自行另行找人施工時，因被告
    提供之鋁窗材料不齊全，所以沒辦法使用，而是使用另外的
    材料。被告遲延自原告處承攬之工作，原告多次催告被告履
    行，被告仍拒絕施作，爰依民法第254 條、第255 條、第25
    9 條第1 款、第2 款、第503 條之規定，提起本件訴訟等語
    ，並聲明：㈠如主文第1 項所示。㈡願供擔保，請准宣告假
    執行。
二、被告則以：原告與被告間仍有許多工程款尚未釐清，因此不
    願就大溪窗戶工程為施作，且被告也很忙，所以沒有去。其
    與原告間之關係也不是承攬等語，資為抗辯，並聲明：原告
    之訴駁回。
三、原告主張其承攬客戶位於桃園市大溪區之房屋裝修工程，並
    於同年將大溪窗戶工程轉予被告施作，兩造未訂立書面契約
    ，原告並於108 年11月8 日預付工程款100,000 元予被告，
    然被告於收受預付工程款後，僅載運部分鋁窗材料至工地，
    原告有於109 年6 月至9 月間不斷催促被告盡快施工，但被
    告並未施工，因被告並未載運全部之鋁窗材料至工地，故後
    來客戶於110 年1 月間另行找人施工時，使用另外的材料等
    情，業據提出鋁窗材料及工地照片為證（見本院卷第18、19
    、21、22頁），且為被告所不爭執（見本院卷第42頁反面至
    第43頁反面），是此部分之事實，堪信為真實。
四、原告另主張其多次催告被告施工，被告均置之不理，原告得
    解除契約並請求被告返還預付之100,000 元工程款等節，則
    為被告所否認，並以前詞置辯。是本件應審究者厥為：㈠被
    告是否構成遲延給付？㈡原告得否主張解除契約並請求被告
    返還預付之工程款100,000 元？茲分述如下：
  ㈠按給付無確定期限者，債務人於債權人得請求給付時，經其
    催告而未為給付，自受催告時起，負遲延責任；契約當事人
    之一方遲延給付者，他方當事人得定相當期限催告其履行，
    如於期限內不履行時，得解除其契約；依契約之性質或當事
    人之意思表示，非於一定時期為給付不能達其契約之目的，
    而契約當事人之一方不按照時期給付者，他方當事人得不為
    前條之催告，解除其契約；契約解除時，當事人雙方回復原
    狀之義務，除法律另有規定或契約另有訂定外，依左列之規
    定：一、由他方所受領之給付物，應返還之。二、受領之給
    付為金錢者，應附加自受領時起之利息償還之，民法第229
    條第2 項前段、第254 條、第255 條、第259 條第1 項第1
    款、第2 款定有明文。次按承攬，係當事人約定，一方為他
    方完成一定之工作，他方俟工作完成，給付報酬之契約（民
    法第490 條），該承攬因具有繼續性供給法律關係之特性，
    承攬之工作內容，往往經濟價值相對較高，如承攬人已開始
    工作，貿然賦與定作人契約解除權，使雙方互負回復原狀義
    務，可能造成承攬人鉅大之損失，對社會經濟亦有不利影響
    。準此，定作人欲單方消滅承攬關係，固常以終止契約方式
    為之，然承攬既以工作完成為其要件，倘工作係以於特定期
    限完成或交付為契約要素，因可歸責於承攬人之事由，致工
    作逾約定期限仍未完成，或顯可預見其不能於限期內完成，
    定作人亦得解除契約（民法第502 條第2 項、第503 條規定
    參照），足見因可歸責於承攬人事由，致工作不能達成定作
    人對工作之使用目的（如承攬人未能全部完工且完工部分對
    定作人毫無實益），為保障定作人正當權益，我民法並例外
    設有定作人得以解除契約使承攬關係溯及失效之規範（最高
    法院102 年度台上字第894 號判決意旨參照）。
  ㈡原告主張兩造間為承攬關係，為被告所否認。經查：被告於
    審理中自承：當初伊跟原告拿10萬元是跟原告約定買材料加
    施工，因為伊沒有錢買材料，所以原告先給伊10萬元去買材
    料，伊跟原告還有很多工程款沒有釐清，之前蘆洲的錢要跟
    我結清等語（見本院卷第42頁反面、第43頁及反面）。是被
    告既與原告約定由被告買材料及施工，原告給付予被告之10
    萬元係作為買材料之款項，且兩造間仍有款項尚未結清，足
    認被告長久以來與原告合作之模式均為工程結束後始交付報
    酬，依民法第490 條之規定，兩造間之法律關係應為承攬。
  ㈢被告於審理中自承：原告確有轉包大溪窗戶工程給伊，伊有
    跟原告說伊會去做，但是沒有約定時間，伊不願意去是因為
    與原告間仍有工程款尚未釐清，且依自己也很忙，當時我們
    沒有約定要結清才可以要伊去施工等語（見本院卷第43頁）
    。可知兩造間既有約定由被告施作大溪窗戶工程，而原告已
    於109 年6 月至9 月多次催促被告，且自109 年6 月至110
    年1 月原告之客戶另行找人施工之期間亦長達至少7 個月，
    被告既明白並無約定須結清先前積欠之工程款後始能施工，
    被告僅空言表示很忙及工程款沒有結清等作為拒絕施工之理
    由，足認此係可歸責於被告，且兩造間之契約屬無確定期限
    之約定，原告既已催告被告施工，且被告並無正當理由不履
    行依契約應施工之義務，揆諸上開民法第229 條第2 項前段
    之規定，被告自應負遲延責任。
  ㈣又原告之客戶已於110 年1 月間另行找人施工完成鋁窗工程
    ，且因被告提供之鋁窗材料不完整故沒有使用，故客戶係使
    用另外的材料，已如前述，足認被告未於原告之客戶另行找
    人施工完成鋁窗工程前將材料補齊並施工完成，則於原告之
    客戶施工完成後，原告與被告間就先前大溪窗戶工程之約定
    已無法達成契約之目的，而無法達成契約目的之原因係可歸
    責於被告，揆諸上開民法第255 條、第502 條第2 項、第50
    3 條之規定，原告自得不經催告解除契約。
  ㈤按解除權之行使，應向他方當事人以意思表示為之，民法第
    258 條第1 項定有明文。原告雖主張以電話告知被告、寄送
    存證信函等方式告知被告解除契約，然原告並未就於何時以
    何種方式告知被告解除契約乙事舉證以實其說，且存證信函
    亦因招領逾期而遭退回，是原告於起訴前並未以合法之方式
    告知被告其解除契約之意思表示。然原告既於本件起訴狀中
    載明向被告解除契約並請求返還工程款之請求，自得認原告
    於本件起訴狀送達被告時，即已向被告為解除契約之意思表
    示。是契約既經原告依法定方式解除，依上開民法第259 條
    第1 項第1 款之規定，被告即負有將自原告方所受領之給付
    （即預付之工程款100,000 元）返還之義務，且因所受領之
    給付為金錢，依同條同項第2 款之規定，應附加自受領時之
    利息。是原告主張被告應給付原告100,000 元及自108 年11
    月8 起至清償日止，按年息5 ％計算之利息，洵屬有據。
五、綜上所述，原告依依民法第255 條、第259 條第1 款、第2
    款、第503 條之之法律關係，請求如主文第1 項所示，為有
    理由，應予准許。
六、本件事證已臻明確，兩造其餘攻防方法及舉證，經本院斟酌
    後，核與判決結果無影響，爰不逐一論述，併此敘明。
七、本件係依小額訴訟程序所為之判決，爰依民事訴訟法第436
    條之20規定，就被告敗訴之部分，依職權宣告假執行。原告
    雖聲明願供擔保請准宣告假執行，僅係促使法院職權發動，
    無庸另為准駁之諭知。
八、訴訟費用負擔之依據：民事訴訟法第78條。並依同法第436
    條之19規定，確定訴訟費用額如主文第2 項所示。
中    華    民    國   110    年    10    月    1     日
                  桃園簡易庭  法  官  曾耀緯
以上為正本係照原本作成。
如不服本判決，應於送達後20日內，向本院提出上訴狀並表明上
訴理由，如於本判決宣示後送達前提起上訴者，應於判決送達後
20日內補提上訴理由書（須附繕本）。
如委任律師提起上訴者，應一併繳納上訴審裁判費。
中    華    民    國   110    年    10    月    1     日
                              書記官  張俊睿
附錄
一、民事訴訟法第436 條之24第2項：
    對於小額程序之第一審裁判上訴或抗告，非以其違背法令為
    理由，不得為之。
二、民事訴訟法第436條之25：
    上訴狀內應記載上訴理由，表明下列各款事項：
    （一）原判決所違背之法令及其具體內容。
    （二）依訴訟資料可認為原判決有違背法令之具體事實。
三、民事訴訟法第471 條第1 項：（依同法第436 條之32第2 項
    規定於小額事件之上訴程序準用之）
    上訴狀內未表明上訴理由者，上訴人應於提起上訴後二十日
    內，提出理由書於原第二審法院；未提出者，毋庸命其補正
    ，由原第二審法院以裁定駁回之。